【裁判字號】    99,交聲,64
【裁判日期】    990226
【裁判案由】    交管條例聲異
【裁判全文】
臺灣板橋地方法院交通事件裁定          99年度交聲字第64號
原處分機關  交通部公路總局臺北區監理所
異  議  人
即受處分人  甲○○
上列受處分人因違反道路交通管理處罰條例案件，對於交通部公
路總局臺北區監理所中華民國98年12月14日以北監自裁字裁40-A
EY511503號所為之違反道路交通管理事件裁決書（原舉發通知單
號碼：北市警交字第AEY511503 號），聲明異議，本院裁定如下
：
    主  文
異議駁回。
    理  由
一、本件受處分人（異議人）聲明異議意旨略以：
  (一)臺北市政府警察局大安分局（下稱原舉發機關）警備隊員警
    盧明晟（下爭舉發員警）以伊於民國98年11月5 日晚間11時
    50分許執行巡邏勤務行經臺北市○○○路○段181 巷7 弄時
    ，發現異議人即受處分人駕駛車牌號碼HE-1359 號自小客車
    （下稱系爭自小客車）於行經該弄時，有使用手持式行動電
    話進行通聯之違規行為，而於同日晚間11時52分許在該弄23
    號前（下稱系爭違規地點）攔停異議人，以異議人有「手持
    行動電話」之違規事實，依道路交通管理處罰條例第31條之
    1 第1 項規定（舉發通知單誤載為第2 項），以該局北市警
    交字第AEY511503 號舉發違反道路交通管理事件通知單（下
    稱系爭舉發通知單）舉發，並由交通部公路總局臺北區監理
    所（下稱原處分機關）依同條第1 項規定，於98年12月14日
    以北監自裁字裁40-AEY511503號違反道路交通管理事件裁決
    書，認異議人有「汽車駕駛人於行駛道路時使用手持式行動
    電話通話」之違規事實，裁處罰鍰新臺幣（下同）3,000 元
    ，（下稱系爭裁決書）。
  (二)異議人雖有於系爭舉發通知單所載時間，駕駛系爭自小客車
    行經系爭違規地點，惟異議人於遭警攔停舉發當時，已經完
    成停車動作，而於停車後，始在車內使用行動電話，詎遭員
    警誤認異議人有於行駛中使用行動電話之違規行為，爰聲請
    撤銷系爭裁決書云云。
二、按「汽車駕駛人於行駛道路時，使用手持式行動電話進行撥
    接或通話者，處新臺幣三千元罰鍰。」，道路交通管理處罰
    條例第31條之1 第1 項定有明文；次按「本辦法所用名詞定
    義如下：一、汽車：指依道路交通安全規則第二條第一款所
    定之汽車（包括機器腳踏車）。二、手持式行動電話：指須
    以手握持而進行撥接或通話之行動電話。三、撥接或通話：
    指有撥號、接聽、通話或數據通訊等使用狀態者。四、執法
    人員：指交通勤務警察或依法令執行交通稽查任務人員。」
    ，汽車駕駛人行駛道路禁止使用手持式行動電話實施及宣導
    辦法第2 條亦定有明文。又依違反道路交通管理事件統一裁
    罰基準及處理細則第2 條第1 項規定之附件「違反道路交通
    管理事件統一裁罰基準表」規定，就「違反事件」為「汽車
    駕駛人於行駛道路時，使用手持式行動電話進行撥接或通話
    」之違反道路交通管理處罰條例第31條之1 第1 項之行為，
    且在「於期限內繳款或到案聽候裁決者」，依「統一裁罰基
    準」為罰鍰新臺幣3,000 元。
三、本件異議人雖就其於系爭舉發通知單所載之時間，駕駛系爭
    自小客車行經系爭違規地點等情，固不爭執，並坦承其當晚
    確有持用門號0000000000號行動電話為通聯，惟矢口否認有
    於行駛中使用行動電話之違規行為，並以前詞置辯云云，經
    查：
  (一)本件舉發經過，係證人即舉發員警盧明晟於當日晚間騎乘巡
    邏機車沿忠孝東路四段181 巷往同巷7 弄方向行駛，於行駛
    至該巷弄交岔路口時，右轉駛入該弄，即先跟隨在系爭自用
    小客車後方行駛，而於該弄17號前自系爭自用小客車之駕駛
    座旁超車經過時，發現異議人在該駕駛座內有駕駛汽車持用
    行動電話之情形，遂於同日晚間11時52分在同弄23號前攔停
    異議人，並以同日晚間11時50分為違規時間為舉發等情，業
    據證人盧明晟於審理中結證明確，並有證人提出之現場圖、
    現場採證照片在卷可稽。
  (二)本件經本院調閱異議人持用之行動電話於違規當日之通聯紀
    錄，異議人於同日晚間11時24分37秒至同日11時57分33秒，
    僅有如附表所示之四通通聯紀錄，參照各該通通聯之基地台
    開始暨結束位址，異議人應係於附表編號三、四所示之該段
    期間，行駛至系爭違規地點所在之臺北市○○○路○段181
    巷7 弄內，應堪認定；而本件就證人盧明晟據以認定異議人
    違規時間之依據，經本院訊問證人而由證人證述以「你舉發
    通知單寫的時間23時50分是怎麼來的？（答）我大概是在23
    時52分把異議人攔停下來，陳先生發現我目擊他違規之後，
    就把手機收下來，把車停在路邊，我就依程序將陳先生取締
    告發，23時50分是我往前推算目擊的時間。」、「（問）你
    當時攔停下來有看時間嗎？（答）有，是看手錶。」、「（
    問）是你現在戴的手錶嗎？你現在手錶幾分？（答）是現在
    戴的手錶，現在時間是2 點35分（本院的系統螢幕時間為2
    點34分、法庭的時鐘亦為2 時34分）」、「（問）依照你所
    述的行車動靜，你跟在異議人的車子後面多久？（答）大概
    有一分鐘。」等語，堪認異議人所配戴之手錶時間係較標準
    時約快1分鐘左右，參酌證人尾隨在系爭自小客車後行駛之
    時間，堪認受處分人確應有駕駛系爭小客車行經上開巷弄時
    以行動電話接聽附表編號三所示之通話之事實，異議人辯稱
    其係停車後再接聽電話云云，顯屬卸責之辯詞，顯無從採認
    ，是本件異議人之異議理由，難認有理。
四、綜上所述，原處分機關以受處分人即異議人為本件違規行為
    之受處罰人，並以系爭自小客車有道路交通管理處罰條例第
    31條之1 第1 項規定之違規事由存在，依違反道路交通管理
    事件統一裁罰基準表裁處如上開處罰，並無違誤，本件異議
    為無理由，應予駁回。
據上論斷，應依道路交通管理處罰條例第87條第2 項，道路交通
案件處理辦法第19條，裁定如主文。
中    華    民    國    99    年    2     月    26    日
                    交通法庭  法  官  陳世旻
┌─────────────────────────────────────────────────────────┐
│附表：異議人持用之門號0000000000號行動電話之通聯紀錄                                                              │
├──┬──────┬───────┬────┬───────┬──────────────────────────┤
│編號│通聯時間起訖│異議人行動電話│撥打方向│通聯方行動電話│起始基地台／結束基地台                              │
├──┼──────┼───────┼────┼───────┼──────────────────────────┤
│ 一 │23:24:37-   │  0000000000  │   ←   │  0000000000  │（起始）臺北縣泰山鄉○○路228號11樓                 │
│    │23:35:07    │              │        │              │（結束）臺北市大同區○○○路○段30號12樓            │
├──┼──────┼───────┼────┼───────┼──────────────────────────┤
│ 二 │23:37:47-   │  同上        │   ←   │  同上        │（起始）臺北市中正區○○○路○段112 號10樓          │
│    │23:40:46    │              │        │              │（結束）臺北市大安區○○○路○段188 號14樓閣樓      │
├──┼──────┼───────┼────┼───────┼──────────────────────────┤
│ 三 │23:41:48-   │  同上        │   ←   │  同上        │（起始）臺北市大安區○○○路○段305 號12樓屋頂      │
│    │23:47:27    │              │        │              │（結束）臺北市大安區○○○路○段209 號              │
├──┼──────┼───────┼────┼───────┼──────────────────────────┤
│ 四 │23:56:33-   │  同上        │   ←   │  同上        │（起始）臺北市大安區○○○路○段209 號              │
│    │23:57:33    │              │        │              │（結束）臺北市大安區○○○路○段197 號14樓統領商業大│
│    │            │              │        │              │        樓A 棟                                      │
└──┴──────┴───────┴────┴───────┴──────────────────────────┘
上列正本證明與原本無異。
如不服本裁定，應於裁定送達後五日內敘明抗告理由，向本院提
出抗告狀。
                              書記官  楊雅芳
中    華    民    國    99    年    3     月    4     日

司法院資訊處製作；財團法人民間司法改革基金會備份。
